臺灣宜蘭地方法院刑事判決　　　　　　　　　　　　　九十一年度訴字第一七一號
　　公　訴　人　臺灣宜蘭地方法院檢察署檢察官
　　被　　　告　己○○
　　被　　　告　甲○○
右列被告因廢棄物清理法案件，經檢察官提起公訴（八十九年度偵字第三二六五號）
，本院判決如左：
    主  文
己○○免訴。
甲○○無罪。
    理  由
一、公訴意旨略以：被告己○○明知未經主管機關許可，不得提供土地供人回填、堆
    置廢棄物，竟於民國八十九年十月二十一日向丙○○以借用其所有位於宜蘭縣冬
    山鄉○○段第一四一九、一四二０地號土地種植木瓜為由，經丙○○同意後，被
    告己○○即思將該土地之砂石挖起外運，然後供人堆置、回填廢棄物，以圖不法
  利益。嗣先於不詳時日，與欲處理廢棄物之不詳姓名之人聯絡，約其於十一月九
    日上午以卡車將廢棄物載運至上開土地傾倒堆置，並由相同之卡車，將其另所僱
    請之挖土機所挖起之砂石土方外運；再於同年十一月八日以每日工資新台幣（下
    同）三千五百元之代價，擬僱請不知情之戊○○於翌（九）日以挖土機在上開農
    地填平地面，戊○○因自己無暇，乃派其挖土機操作員被告甲○○於九日前往。
    甲○○即於九日上午八點許前往上開土地，在場之己○○交代被告甲○○先挖取
    地上砂石土方，再將所挖取之砂石土方堆載於已依約前來，並已傾倒約六十立方
    公尺之廢棄磚塊、木塊及化工不明事業廢棄物之二部大卡車上，供該二部大卡車
    外運，然後再將該等廢棄物回填於先前挖取土石所產生之坑洞內。被告甲○○明
    知法律規定不得提供土地供人回填、堆置廢棄物，其應拒絕己○○之要求，竟不
    拒絕，反而基於與己○○共同之犯意聯絡而聽允之，被告己○○見被告甲○○答
    應，即離開現場，被告甲○○隨即操作戊○○所有之三菱牌一二０型挖土機挖取
    砂石土方約十四立方公尺推載於上開二部大卡車上，卡車即將砂石外運。於當日
    上午九點三十分，宜蘭縣警察局、宜蘭縣政府環保局及地政局人員依目睹己○○
    、甲○○上開行為之宜蘭縣冬山鄉鹿埔村村長乙○○及住於上開土地附近之居民
    丁○○之檢舉前來取締時，當場查獲甲○○正挖取砂石，並扣得上開挖土機一部
    。因認被告己○○、甲○○共同涉犯刑法第三百二十條第一項之竊盜罪及行為時
    即九十年十月二十四日修正公布前廢棄物處理法第二十二條第二項第三款之罪嫌
    云云。
甲、免訴部分：
一、按案件曾經判決確定者，應諭知免訴之判決，刑事訴訟法第三百零二條第一款定
    有明文。再訴訟上所謂一事不再理之原則，關於實質上一罪或裁判上一罪，亦均
    有其適用，最高法院六十年臺非字第七七號著有判例。又同一案件經判決確定者
    ，應諭知免訴之判決，刑事訴訟法第二百九十四條第一款規定自明，縱令後之起
    訴事實較之確定判決之事實，有減縮或擴張之情事，仍不失為同一事件；且此項
    原則關於實質上一罪或裁判上一罪均有適用，其一部分之犯罪事實曾經判決確定
    者，其效力當然及於全部，故檢察官復將其他部分重行起訴，亦應諭知免訴之判
    決，最高法院著有三十年上字第二二四四號判例及四十九年臺非字第二十號判例
    可稽。
二、經查，被告己○○於八十九年十月二十一日以種植瓜類為由，向案外人丙○○借
    用其所有位於宜蘭縣冬山鄉○○段第一四一九、一四二０地號之土地，詎被告己○○竟意圖為自己不法之所有，於八十九年十月底某日，將該土地上之砂石分次
    接續挖起而竊取，並以每米新臺幣（下同）九十元之價錢，賣予不知情之他人，
    共計賣出二千米之砂石，而未將賣得之價金交付丙○○，後又明知未經主管機關
    許可，不得提供土地供他人回填及堆置廢棄物，竟於八十九年十一月二日至十一
    月九日間，接續提供前揭土地供不詳姓名之人回填，及堆置磚塊、石塊等一般事
    業廢棄物共五車，嗣於八十九年十一月九日上午八時許，本欲僱請不知情之戊○○從事土地回填，惟戊○○無暇，乃另委請被告甲○○前往處理之際，當場為宜
    蘭縣警察局、宜蘭縣環保局及地政人員查獲之竊盜及違反廢棄物清理法之犯行，
    業經本院於九十一年十月二十三日以九十一年度訴緝字第一三號判決判處有期徒
    刑一年二月，並已於九十一年十一月十八日確定，有前揭判決書一份在卷可稽，
    並經本院調閱上開卷證核閱無誤。而查，前案判決有關被告在前揭土地上所犯竊
    盜及廢棄物清理法之犯行，與本案犯罪地點相同，犯罪時間重合，係屬同一案件
    ，故被告己○○之犯行，既經判決有罪確定如前，已為前案判決效力所及，本件
    復與前案為同一事實，則揆諸首揭說明，就同一案件或實質上及裁判上一罪其一
    部分之犯罪事實曾經判決確定者，其效力當然及於全部，故檢察官復就被告己○○所涉竊盜及廢棄物清理法之犯行重行起訴，本院自應就本案部分諭知被告己○○免訴之判決，並不經言詞辯論為之。
乙、無罪部分：
一、按犯罪事實應依證據認定之，無證據不得推定其犯罪事實，又不能證明被告犯罪
    或其行為不罰者，應諭知無罪之判決，刑事訴訟法第一百五十四條、第三百零一
    條第一項分別定有明文。次按認定不利於被告之事實，須依積極證據，茍積極之
    證據本身存有瑕疵而不足為不利於被告事實之認定，即應為有利於被告之認定，
    更不必有何有利之證據，而此用以證明犯罪事實之證據，猶須於通常一般人均不
    至於有所懷疑，堪予確信其已臻真實者，始得據以為有罪之認定，倘其證明尚未
    達到此一程度，而有合理性之懷疑存在，致使無從為有罪之確信時，即應為無罪
    之判決，此有最高法院八十二年度臺上字第一六三號判決、七十六年度臺上字第
    四九八六號、三十年度上字第八一六號等判例意旨可資參照。
二、公訴人認被告甲○○涉犯右揭犯行，係以被告甲○○於警訊、偵查中之自白、共
    同被告己○○之證詞，及證人即地主丙○○、附近居民乙○○、丁○○之證詞及
    現場會勘紀錄一份、宜蘭縣政府環境保護局稽查工作表、土地登記謄本、地籍圖
    與現場照片十五張為其主要論據。訊據被告甲○○固坦承於右揭時、地回填放置
    在附近之事業廢棄物，並挖取土石修補外圍道路，然堅詞否認與被告己○○有何
    犯意聯絡，辯稱：當天是同業林柄楠沒有空，要我去幫忙，我們之間是誰有工作
    就找誰去做，我不知道當天工作的內容，亦不知道該處有堆置廢棄物或砂石，被
    告己○○僅係告訴我要整地而已，磚塊、木塊等都是放在那裡的廢棄物，該處本
    來就有一個大洞，是被告己○○交代我回填，而且廢棄物與土石已混合無法分離
    ，我不知道不可以回填等語。經查：被告己○○固以每日三千五百元之代價，擬
    僱請不知情之戊○○於八十九年十月九日以挖土機填平丙○○所有前揭土地，後
    因戊○○無暇，方由戊○○委請被告甲○○代為處理，此均經被告己○○、甲○○與證人戊○○證述在卷，並有土地登記謄本四張及地籍圖一紙附卷可稽。而被
    告甲○○以挖土機將約六十立方公尺之廢棄磚塊、木塊及不明化工事業廢棄物回
    填於前揭土地之坑洞中，並於前揭土地挖取堆置於附近約十四立方公尺之土石外
    運鋪裝道路一節，業據被告甲○○於本院調查審理中均供陳不諱，並據現場證人
    乙○○、丁○○證述綦詳，且經宜蘭縣環境保護局會同相關單位現場勘查，有會
    勘紀錄一份、該局稽查工作紀錄表一件及現場照片十七張存卷可參，又經本院依
    職權調閱本院九十一年度訴緝字第一三號卷全卷（含偵查卷）所附違反廢棄物清
    理法案件告發單、現場履勘紀錄、照片八張、及宜蘭縣政府環境保護局九十年五
    月二十二日九十環三字第０七六六六號函一份核閱屬實。而本院函詢宜蘭縣政府
    環境保護局當日所回填者係屬何種廢棄物，該局則函覆稱：當天採樣之廢棄物數
    量不足，未予送驗，然該廢棄物與被告己○○於前案（即本院九十一年度訴緝字
    第一三號案）即九十年五月十五日前往開挖採樣之不明之事業廢棄物（疑似噴砂
    作業產生之廢棄物）係屬相同之物品，該地點上除堆置大量建築廢棄物及裝潢拆
    除等廢棄物外，另開挖四處結果，分別掩埋有大量建築廢棄物、一般廢棄物及不
    明事業廢棄物（疑似噴砂作業產生之廢棄物），此有該局九十一年十一月十五日
    環三字第０九一００一八九八七號函一件存卷足稽，堪信該處所回填者應包含事
    業廢棄物無誤。另被告甲○○於本院審理中雖陳稱工作前未曾與被告己○○接觸
    ，然被告甲○○於本院調查及偵查中均陳稱係被告己○○交代其挖取地面上之砂
    石土方等語，惟被告於警訊、偵查及本院調查、審理中均表示不知情，僅因證人
    戊○○無暇前往，乃代為處理。而證人戊○○於本院調查中結證稱：錢是被告己○○跟我算的，但是我還沒拿到，我再把錢給被告甲○○，我們之間是誰有工作
    ，就找誰去做，被告己○○當天只有跟我說要整地而已等語（見本院九十一年六
    月六日訊問筆錄），顯見與本案被告己○○有直接關連者，應為證人戊○○，並
    非被告甲○○。
    而共同被告己○○於偵查及本院調查中亦陳稱：我是委託戊○○去整地，他沒空
    又叫被告甲○○去，我請他將我所放置之土石移平而已，他有告訴我只載兩卡車
    去填路，沒有三分鐘就被抓到了，他不知情，我確實有傾倒廢棄物，但已經回填
    好了，我把土方挖出堆置在旁邊，但還沒有運出，我只有叫他把坑洞推平而已，
    並沒有要他回填廢棄物，也沒有叫他挖土方，現場十四立方公尺的土本來就在旁
  邊，不是他挖的等語（見偵查卷第四頁背面、第三十五頁背面、本院九十一年八
    月九日訊問筆錄），徵諸被告甲○○自承：廢棄物與土石混在一起，我才把他們
    一起回填，因為已經混在一起，沒有辦法分出來等語（見本院九十一年八月九日
    訊問筆錄），堪信當日被告己○○應係指示被告甲○○整地，而非回填廢棄物，
    被告甲○○僅因土方與廢棄物不可分離而填入，被告甲○○與被告己○○間應無
    回填廢棄物之犯意聯絡。況公訴人所指被告二人所涉犯者，係刑法第三百二十條
    第一項之竊盜罪及九十年十月二十四日修正前之廢棄物清理法第二十二條第二項
    第三款之罪，其所處罰者均係竊取他人土地上之土方及提供土地以供回填、堆置
    廢棄物者，被告己○○係向證人丙○○承租土地以挖取土石外運及回填廢棄物，
    自為論罪之對象，然被告甲○○既與被告己○○間並無犯意聯絡，難認為共同正
    犯，業如前述，且亦非竊取土方及提供土地工人回填、堆置廢棄物之人，自難逕
    以此二罪相繩。
    此外，復查無其他積極證據足資證明被告有何合於公訴人所指罪名之犯行，既不
    能證明其犯罪，本院應為其無罪之諭知，以昭審慎。
據上論斷，應依刑事訴訟法第三百零二條第一款、第三百零七條、第三百零一條第一
項，判決如主文。
本案經檢察官賴慶祥到庭執行職務。
中      華      民      國    九十一    年    十二    月        三      日
                                  臺灣宜蘭地方法院刑事第二庭
                                      審判長法  官  黃  永  勝
                                            法  官  辜  漢  忠
                                            法  官  郭  顏  毓
右正本證明與原本無異。
如不服本判決，應於判決送達後十日內向本院提出上訴狀。（應附繕本）
                                            書記官  莊  淑  茹
中      華      民      國    九十一    年    十二    月        六      日
